【裁判字號】    99,抗,1435
【裁判日期】    991228
【裁判案由】    聲請定其應執行刑
【裁判全文】
臺灣高等法院刑事裁定                  99年度抗字第1435號
抗  告  人
即  受刑人  王升亨
上列抗告人因違反毒品危害防制條例等案件，不服臺灣桃園地方
法院中華民國99年10月28日裁定（99年度聲字第4218號），提起
抗告，本院裁定如下：
    主  文
抗告駁回。
    理  由
一、原裁定意旨略以：抗告人即受刑人王升亨因犯如附表所示之
    罪，先後判處如附表所示之刑，均經分別確定在案，茲檢察
    官聲請定其應執行之刑，經核認聲請為正當，又其中附表編
    號1、2、4、7、8、10之罪所宣告之刑原即非屬得易科罰金
    之刑，自無刑法第41條第2項規定之適用，而無得依同條第
    1項之規定予以易科罰金。爰依刑事訴訟法第477條第1項，
    刑法第53條、第51條第5款，裁定應執行有期徒刑4年10月等
    語。
二、抗告意旨略以：
  (一)按法律上屬於自由裁量事項，並非概無法律上之拘束，在法
    律上有外部界限及內部界限，前者為法律之具體規定，使法
    院得以具體選擇為適當之裁判，後者則為法院為自由裁量時
    ，應考量法律之目的，法律秩序之理念所在，法院為裁判時
    ，二者均不得有所逾越，在數罪併罰有二裁判以上，應定其
    應執行刑之案件，法院所為刑之酌定，固屬自由裁量事項，
    然對於法律之內、外部界限，均應仍受其拘束（參最高法院
    97 年度台抗字第513號裁定）。又法院就自由裁量權之行使
    ，除不得逾越法律之所規定範圍之外部性界限外，尚應受比
    例原則、公平正義原則之規範，使其結果實質正當，合於裁
    量之內部性界限，俾與立法本旨相契合，亦即必須符合所適
    用法律授權之目的，並受法律秩序之理念、法律感情及慣例
    等所規範。且現階段之刑事政策，非只在實現以往應報主義
    之觀念，尤重在教化之功能（鈞院98年度抗字第634號裁定
    可參）。
  (二)按照新法實施以來，各法院中對其定執行刑之例，參照如「
    販賣毒品案例」，其被告所販賣第一、二級毒品行為，累計
    判刑達700餘年，後定其應執行刑僅為20年；又販賣第二級
    毒品達19次，未遂1次，累計判刑132年，後定其應執行刑僅
    為8年。又如「詐欺案例」，所犯普通詐欺罪行達55次，累
    計刑期達28年，後定其應執行刑僅為5年6月，諸如強盜、搶
    奪、偽造國幣等案例不勝枚舉。而抗告人所涉毒品、普通竊
    盜等罪，侵害之法益造成之危害，相較之下實屬低度行為，
    所定執行刑反較高度行為重，其結果與上揭案例豈止天壤之
    別，原裁定顯有不公之處，爰請求撤銷原裁定，發回更為適
    當之裁定云云。
三、按判決確定前犯數罪者，應併合處罰之；又數罪併罰，宣告
    多數有期徒刑者，於各刑中之最長期以上，各刑合併之刑期
    以下，定其刑期，但不得逾30年；又數罪併罰有二裁判以上
    者，依第51條規定，定其應執行刑；以上各情，觀之刑法第
    50 條、第51條第5款、第53條之規定自明。次按法律上屬於
    自由裁量事項，尚非概無法律性之拘束，在法律上有其外部
    界限及內部界限。前者法律之具體規定，使法院得以具體選
    擇為適當裁判，此為自由裁量之外部界限。後者法院為自由
    裁量時，應考量法律之目的，法律秩序之理念所在，此為自
    由裁量之內部界限。法院為裁判時，兩者均不得有所踰越（
    最高法院92年度臺非字第187號判決意旨參照）。
四、經查：
  (一)本件原裁定以抗告人即受刑人王升亨先後犯如原裁定附表編
    號1至12所示各罪，經分別判處如其附表所示之刑確定（其
    中附表編號2、3之罪，其犯罪日期欄原裁定有誤載，應分別
    更正為「98.09.22日某時」、「98.07.22日某時」），檢察
    官聲請原審法院定其應執行之刑，經原審法院認聲請為正當
    ，定其應執行刑為有期徒刑4年10月。經查原裁定附表編號1
    至4之罪，經臺灣桃園地方法院以98年度審訴字第53號判決
    時，同時定應執行刑為有期徒刑1年7月（各罪合計有期徒刑
    2年）；編號5至8所示之罪，經臺灣桃園地方法院以98年度
    審訴字第907號判決時，同時定應執行刑為有期徒刑1年8月
    （各罪合計有期徒刑2年）；編號10、11所示之罪，經臺灣
    桃園地方法院以98年度審訴字第1438號判決時，同時定應執
    行刑為有期徒刑11月（各罪合計有期徒刑1年2月）；未曾定
    應執行刑者僅編號9、12所示之罪，各判處有期徒刑7月、6
    月。核原裁定所定之應執行刑，係在各宣告刑之最長期（8
    月）以上，各刑合併之刑期（按編號1-12各罪合併為有期徒
    刑6年3月）以下，除合於刑法第51條第5款規定所定之外部
    界限，復未逾自由裁量之內部界限，對抗告人亦顯然無過重
    之情，揆諸前揭說明，依法並無違誤。抗告意旨徒憑己見，
    比附攀引他案量刑，指摘原裁定不當，為無理由，應予駁回
    。
  (二)次按數罪併罰中之一罪，依刑法規定得易科罰金，若因與不
    得易科之他罪併合處罰結果而不得易科罰金時，原可易科部
    分所處之刑，自亦無庸為易科折算標準之記載（大法官釋字
    第144號解釋要旨、最高法院83年度台抗字第133號裁判要旨
    參照）。抗告人所犯附表編號12所示之罪，雖經台灣桃園地
    方法院判處有期徒刑6月，並諭知如易科罰金以新台幣1000
    元折算1日，惟抗告人所犯附表編號1、2、5、6、9、10（原
    裁定誤載為1、2、4、7、8、10，惟不影響本件裁定結果）
    所示之罪，所宣告之刑均已超過有期徒刑6月，不得易科罰
    金，依上開說明，本件附表編號12所示之罪因與不得易科罰
    金之他罪併合處罰結果而不得易科罰金，自亦無庸為易科折
    算標準之記載，併此敘明。
據上論斷，應依刑事訴訟法第412條，裁定如主文。
中    華    民    國    99    年    12    月    28    日
            刑事第十六庭審判長法  官  陳晴教
                              法  官  吳啟民
                              法  官  王敏慧
以上正本證明與原本無異。
如不服本裁定，應於收受送達後五日內向本院提出再抗告狀。
                              書記官  丁淑蘭
中    華    民    國    99    年    12    月    29    日

司法院資訊處製作；財團法人民間司法改革基金會備份。
